臺灣高等法院刑事判決
108年度上易字第1936號
上  訴  人  
即  被  告  楊承翰  


選任辯護人  歐陽仕鋐律師                                
上列上訴人因竊盜案件，不服臺灣士林地方法院108年度審易字
第1057號，中華民國108年7月30日第一審判決（起訴案號：臺灣
士林地方檢察署108年度偵字第5500號），提起上訴，本院判決
如下：
    主  文
原判決關於楊承翰於民國一○八年三月二十日犯踰越牆垣、安全
設備侵入住宅竊盜罪部分，暨定應執行刑部分均撤銷。 
楊承翰犯踰越牆垣、安全設備侵入住宅竊盜罪，處有期徒刑陸月
，如易科罰金，以新臺幣壹仟元折算壹日。
其他上訴駁回。
    事  實
一、楊承翰意圖為自己不法之所有，基於竊盜犯意，分別於：
  ㈠民國108年1月14日1時30分許，在新北市○○區○○街00號真理大
    學謙遜樓處，以翻牆方式進入女生宿舍，見該處204室窗戶
    未鎖，即自窗戶侵入，並徒手竊取山田心泉所有現金新臺幣
    （下同）2,500元，得手後隨即逃逸。
  ㈡於108年1月23日3時30分許，在上開地點，以翻牆方式進入女
    生宿舍，見該處210室窗戶未鎖，即自窗戶侵入，並徒手竊
    取安星珠所有現金1,000元，得手後隨即逃逸。
  ㈢108年3月20日3時許，在上開地點，以翻牆方式進入王郁婷、
    林采靜所共同居住之女生宿舍，見該處208室窗戶未鎖，即
    自窗戶侵入，並徒手竊取王郁婷所有現金150元，得手後隨
    即逃逸。
    嗣山田心泉、安星珠、王郁婷發覺遭竊，報警處理，經警調
    閱監視器錄影畫面，始循線查知上情。
二、案經山田心泉、安星珠、林采靜訴由新北市政府警察局淡水
    分局報告臺灣士林地方檢察署檢察官偵查起訴。 
    理  由
一、證據能力部分：
　　證人即告訴代理人蘇淑卿、證人即告訴人安星珠、王郁婷、
    林采靜、證人李世雅、葉嘉淇於警詢中之陳述，屬傳聞證據
    ，被告、辯護人及檢察官於審判期日中均未爭執其證據能力
    （見本院卷第49、50、75頁），且迄言詞辯論終結亦未聲明
    異議，本院審酌上開證據資料製作時之情況，尚無違法不當
    及證明力明顯過低之瑕疵，認為以之作為證據應屬適當，爰
    依刑事訴訟法第159條之5規定，認定前揭供述均有證據能力
    。
二、上揭事實，業據上訴人即被告楊承翰於警詢、偵查、原審及
    本院審理時坦承不諱（見108年度偵字第5500號卷〔下稱偵卷
    〕第9至12、119至121頁，原審卷第108、112頁，本院卷第49
    、77、78頁），並經證人即告訴代理人蘇淑卿、證人即告訴
    人安星珠、王郁婷、林采靜、證人李世雅、葉嘉淇於警詢時
    證述在卷（見偵卷第15至47頁），並有新北市政府警察局淡
    水分局扣押筆錄、扣押物品目錄表、扣押物品收據、指認犯
    罪嫌疑人紀錄表（林采靜）、贓物認領保管單（王郁婷）、
    刑案照片、新北市政府警察局淡水分局108年5月16日新北警
    淡刑字第1083887116號函及108年8月5日新北警淡刑字第108
    3898375號函暨所附現場勘察報告暨內政部警政署刑事警察
    局鑑定書、新北市政府警察局鑑驗書、新北市政府警察局淡
    水分局刑事案件報告書附卷可參（見偵卷第49至55、57至59
    、61、69至91頁，原審卷第19至86、141至174頁），足以佐
    證被告前開出於任意性之自白與事實相符。本案事證明確，
    被告犯行堪以認定，應予依法論科。
三、論罪：  
　㈠按行為後法律有變更者，適用行為時之法律。但行為後之法
    律有利於行為人者，適用最有利於行為人之法律，刑法第2
    條第1項定有明文。經查，被告為本件犯行後，刑法第321條
    第1項之規定業於108年5月29日修正公布，並自同年月31日
    生效施行。修正前刑法第321條第1項規定：「犯竊盜罪而有
    下列情形之一者，處6月以上、5年以下有期徒刑，得併科10
    萬元以下罰金：一、侵入住宅或有人居住之建築物、船艦或
    隱匿其內而犯之者。二、毀越門扇、牆垣或其他安全設備而
    犯之者。三、攜帶兇器而犯之者。四、結夥三人以上而犯之
    者。五、乘火災、水災或其他災害之際而犯之者。六、在車
    站、埠頭、航空站或其他供水、陸、空公眾運輸之舟、車、
    航空機內而犯之者。」修正後刑法第321條第1項則規定：「
    犯前條第1項、第2項之罪而有下列情形之一者，處6月以上5
    年以下有期徒刑，得併科50萬元以下罰金：一、侵入住宅或
    有人居住之建築物、船艦或隱匿其內而犯之。二、毀越門窗
    、牆垣或其他安全設備而犯之。三、攜帶兇器而犯之。四、
    結夥三人以上而犯之。五、乘火災、水災或其他災害之際而
    犯之。六、在車站、港埠、航空站或其他供水、陸、空公眾
    運輸之舟、車、航空機內而犯之。」經比較新舊法之結果，
    修正後刑法第321條規定並未更動加重竊盜罪之構成要件及
    得科處之法定刑種類，僅將得併科之罰金刑上限提高為50萬
    元，故應以修正前刑法第321條第1項之規定較有利於被告，
    依刑法第2條第1項前段之規定，即應適用108年5月31日生效
    施行前（下稱修正前）之刑法第321條第1項之規定。
  ㈡次按（修正前）刑法第321條第1項第2款之「門扇」係專指門
    戶而言，而所謂「其他安全設備」，則指門扇、牆垣以外，
    依通常觀念足認防盜之一切設備而言，諸如門鎖、窗戶、冷
    氣孔、房間門或通往陽臺之門均屬之（最高法院55年台上字
    第547號判決、最高法院78年度台上字第4418號判決意旨參
    照），是窗戶具有防閑之效用，依社會通常之觀念，屬於維
    護安全之防盜設備，自屬同條文規定之安全設備。至同條款
    所謂「毀」係指毀損，稱「越」則指踰越或超越，只要踰越
    或超越門扇、牆垣或其他安全設備之行為使該門扇、牆垣或
    其他安全設備喪失防盜作用，即該當於上開規定之要件。是
    核被告所為，均係犯修正前刑法第321條第1項第1款、第2款
    之踰越牆垣、安全設備侵入住宅竊盜罪。被告所犯上開3罪
    ，犯意各別、行為互殊，應予分論併罰。　
四、駁回上訴之理由:
    原審以被告如事實欄一、㈠、㈡犯行事證明確，適用刑法第2
    條第1項前段、第321條第1項第1款、第2款（修正前）、第3
    8條之1第1項前段、第3項規定，並審酌被告正值青壯，不思
    以正途獲取財物，恣意以翻牆、爬窗之侵入住宅方式遂行竊
    盜犯行，不僅侵害他人財產權，更影響居住安全，惡性非輕
    ，惟念其犯後坦承犯行，態度尚可，兼衡其犯罪之動機、手
    段、各次竊盜所得財物價值，分別量處被告有期徒刑8月、8
    月，另說明被告自被害人山田心泉、安星珠處竊得之現金25
    00元、1000元雖未扣案，然既屬其犯罪所得之物，依刑法第
    38條之1第1項前段、第3項規定宣告沒收，於全部或一部不
    能沒收或不宜執行沒收時，追徵其價額。經核尚無不合，量
    刑及沒收之宣告亦稱妥適。被告上訴意旨略以：原審未考量
    被告犯罪時之生活狀況、智識程度等，難謂無判決理由不備
    之違誤，另被告犯罪所得甚微，請求依刑法第59條減刑云云
    。惟查，被告犯罪動機、手段、犯後態度、生活狀況及各次
    竊盜所得財物價值等，原審已審酌為量刑之依據，且被告於
    本案犯行並無情輕法重、其情可憫之情形，本院認無適用刑
    法第59條酌減其刑之必要，被告執此指摘原判決此部分不當
    ，提起上訴，為無理由，應予駁回。
五、撤銷改判之理由：
　　原審以被告如事實欄一、㈢犯行事證明確，予以論科，固非無見。惟查，被告於本院108年12月25日審理時，已與告訴人王郁婷、林采靜達成和解，賠償告訴人2人各2000元，有本院審判程序筆錄在卷可稽（見本院卷第79、81頁），原審未及審酌，尚有未洽。被告上訴請求依刑法第59條規定酌減其刑雖無理由，然原判決此部分既有上開可議，仍屬無可維持，自應由本院將原判決此部分撤銷改判。爰審酌被告於犯罪後坦承犯行不諱，態度尚可，已與告訴人王郁婷、林采靜2人達成和解，堪認被告已知所悔悟，並彌補告訴人王郁婷2人所受財產損失；兼衡被告為大學肄業之智識程度、未婚、女友懷孕，目前從事餐飲業等生活及經濟狀況、犯罪動機、情節、手段、目的等一切情狀，量處如主文第2項所示之刑，並諭知易科罰金之折算標準，以示懲儆。
六、沒收：
    按犯罪所得，屬於犯罪行為人者，沒收之；犯罪所得已實際
    合法發還被害人者，不予宣告沒收或追徵，刑法第38條之1
    第1項前段、第5項分別定有明文。查本案被告自被害人王郁
    婷處竊得之現金150元，經警通知被告製作筆錄時扣得花用
    剩下之130元，該金額業經發還被害人王郁婷，有贓物認領
    保管單1紙在卷可佐（見偵卷第61頁）；然被告已另賠償被
    告人王郁婷2000元，已如上述。揆諸前開法律規定，該部分
    之犯罪所得既已實際發還被害人王郁婷，自不予宣告沒收、
    追徵，附此敘明。 
據上論斷，應依刑事訴訟法第368條、第369條第1項前段、第364
條、第299條第1項前段，刑法第2條第1項前段、第321條第1項第
1款、第2款（修正前）、第41條第1項前段，判決如主文。
本案經檢察官吳廣莉提起公訴，檢察官陳孟黎到庭執行職務。
中　　華　　民　　國　 109　　年　　1 　　月　　15　　日
     　　　　　　 刑事第十三庭  審判長法　官  王國棟
                                      法　官  呂煜仁
                                      法　官  許永煌
以上正本證明與原本無異。
不得上訴。
                                      書記官  郭侑靜
中　　華　　民　　國　　109 　年　　1 　　月　　15　　日
附錄：本案論罪科刑法條全文
修正前中華民國刑法第321條
犯竊盜罪而有下列情形之一者，處 6 月以上、5 年以下有期徒
刑，得併科新臺幣 10 萬元以下罰金：
一、侵入住宅或有人居住之建築物、船艦或隱匿其內而犯之者。
二、毀越門扇、牆垣或其他安全設備而犯之者。
三、攜帶兇器而犯之者。
四、結夥三人以上而犯之者。
五、乘火災、水災或其他災害之際而犯之者。
六、在車站、埠頭、航空站或其他供水、陸、空公眾運輸之舟、
    車、航空機內而犯之者。
前項之未遂犯罰之。